臺灣桃園地方法院民事判決　 九十年度訴字第一九六五號
　　原　　　告　丙○○
　　訴訟代理人　庚○○
　　訴訟代理人　己○○
　　訴訟代理人　戊○○
　　被　　　告　甲○○
　　訴訟代理人　乙○○
　　複代理人　　丁○○
右當事人間請求損害賠償事件，於民國九十三年十月六日言詞辯論終結，本院判決如
左：
    主      文
被告應給付原告新臺幣貳佰伍拾伍萬壹仟伍佰柒拾貳元。
訴訟費用由被告負擔。
本判決於原告以新臺幣捌拾萬元供擔保後，得假執行。但被告得以新臺幣貳佰伍拾伍
萬壹仟伍佰柒拾貳元為原告預供擔保後，免為假執行。
    事實及理由
一、本件原告起訴主張其於民國八十五年間向被告買受坐落於南投縣草屯永安段第一
    一地號土地及其上建號一號之建物與同前地段一０地號土地（下稱系爭土地）及
    其上建號一之一號之建物（下稱系爭建物），並約定買賣價金為新台幣（下同）
    六百七十萬元。嗣訴外人呂雪霞於八十八年間以其為系爭土地所有權人訴請原告
    拆除系爭建物占用系爭土地０
    ．０五０三六八公頃部分拆除，並將基地返還，經台灣南投地方法院八十八年度
    投簡字第八０號民事判決原告敗訴確定在案，並經強制執行拆除部分建物。原告
    乃對被告提起詐欺罪自訴，亦經台灣高等法院台中分院以九十一年度上易字第二
    九四號刑事判決被告有罪確定在案。依華聲企業發展鑑定顧問有限公司（下稱華
    聲公司）之不動產鑑定報告書所示，因可歸責被告之事由，致系爭土地之一部給
    付不能，原告所受損害為系爭土地及前述拆除建物之價值分別為二百三十萬二千
    六百九十一元、二百二十四萬八千八百八十一元合計為四百五十五萬一千五百七
    十二元，扣除原告未付價金二百萬元，原告所受損害應為二百五十五萬一千五百
    七十二元，爰依買賣之法律關係提起本件訴訟等語，並聲明求為判決被告應給付
    原告二百五十五萬一千五百七十二元，及陳明願供擔保，請准宣告假執行。被告
    則以同上地段一一地號土地及其上建號一號之建物與系爭建物，係因其向法院承
    受而轉買與原告，買賣標的不包括系爭土地，而系爭建物係未為建物所有權第一
    次登記之建物，僅有使用權，自始即坐落於系爭土地上，被告已與同上地段一一
    地土地及其上一建號建物一併交付與原告使用，並無給付不能之情形，被告不負
    損害賠償之責。又縱認被告應賠償原告系爭土地及被拆除建物之損害，惟兩造約
    定之買賣價金為六百七十萬元，扣除同前地段一一地號土地及其上一建號建物與
    系爭建物未拆部分後，損害應為二百七十七萬九千五百九十一元，再扣除原告未
    付之價金二百萬元，其差額僅為七十七萬九千五百九十一元等語，並聲明求為判
    決原告之訴駁回，及如受不利判決，請准提供擔保，免為假執行。
二、按「因可歸責於債務人之事由，致給付不能者，債權人得請求賠償損害。」民法
    第二百二十六條第一項定有明文。經查，原告主張其於八十五年初向被告買受同
    上地段一一地號土地等不動產，買賣價金六百七十萬元，原告並已交付四百七十
    萬元，尚有價金二百萬元未為給付。嗣訴外人呂雪霞於八十八年間以其為系爭土
    地所有權人，而訴請原告拆除系爭建物占用系爭土地０．０五０三六八公頃部分
    拆除，並將基地返還，經台灣南投地方法院八十八年度投簡字第八０號民事判決
    原告敗訴確定在案，並經強制執行完畢。原告乃對被告提起詐欺罪自訴，亦經台
    灣高等法院台中分院九十一年度上易字第二九四號刑事判決被告有罪確定在案等
    情，已為被告所不爭執，並有原告提出土地、建築改良物買賣所有權移轉契約書
    一紙、並經本院職閱台灣南投地方法院八十八年度投簡字第八０號民事卷宗及台
    灣高等法院台中分院以九十一年度上易字第二九四號刑事卷宗查核屬實。原告此
    部分之主張，自為真實可信。原告又主張買賣標的包括系爭土地一事，則為被告
    所否認，並辯稱出其於簽約時，土地、建築改良物買賣所有權移轉契約書上並無
    有關系爭土地及建物之記載，係代書事後填載云云，然查，原告主張買賣標的係
    包括系爭土地及建物一事，據其所提出同前土地、建築改良物買賣所有權移轉契
    約書及台灣南投地方法院八十八年度投簡字第八０號民事卷附買賣契約書（該民
    事卷宗第七頁以下）均明載「永安段一○地號土地（即系爭土地）係出賣人（即
    被告）所有，信託登記為蕭玉田名義，出賣人願無條件給付予賣受人（即原告）
    ，日後則由買方直接辦理產權移轉登記」等字句，並經證人即代書洪子能於台灣
    高等法院台中分院以九十一年度上易字第二九四號刑事案件第一審法院審理時到
    庭證稱買賣契約書及土地、建築改良物買賣所有權移轉契約書有關系爭土地之特
    別約定，均係依兩造之意思填載後，再交付兩造簽名等語屬實（見同上刑事案件
    第一審卷第一一六頁以下）。況兩造本件買賣標的之廠房超過三分之一占用系爭
    土地，被告以總價一百二十二萬元自法院承受同上地段一一地號土地、其上一建
    號建物及系爭建物時，建物價格合計為一百零一萬元，高達總價八成二以上，亦
    為兩造所不爭執之事實，如買賣契約不包括系爭土地，原告自無甘冒占買賣標的
    價值甚高比重之系爭建物事後被拆除之危險，而以高價六百七十萬元簽訂買賣契
    約之可能。原告所稱買賣標的包括系爭土地一事，自為真實可信。被告前述所辯
    ，與事實不合，不得憑採。兩造間買賣契約之標的包括同前地段一０地號土地及
    其上一建號建物，暨系爭土地及系爭建物，其給付係屬可分，而被告業將除系爭
    土地外之標的依債之本旨給付，系爭土地則因為訴外人呂雪霞所有而給付不能，
    並訴請原告將系爭建物占用系爭土地０．０五０三六八公頃部分拆除，並將基地
    返還，已如前述，被告就買賣契約應履行之給付系爭土地之出賣人義務，自因可
    歸責於原告之事由而一部給付不能，並致原告受有不能取得系爭土地及同前拆除
    系爭建物之損害，而依本院囑請華聲公司鑑定系爭土地及前述拆除建物之價值分
    別為二百三十萬二千六百九十一元、二百二十四萬八千八百八十一元合計為四百
    五十五萬一千五百七十二元，亦有鑑定報告書一紙在卷為憑，原告自得依一部給
    付不能之規定請求被告賠償所受損害四百五十五萬一千五百七十二元。雖被告辯
    稱同前拆除之系爭建物並非如原告所稱均為建物舊有，而係部分為原告事後興建
    ，不應由其賠償云云，然被告所稱原告於占有系爭建物後另為增建，縱屬實在，
    系爭建物前述被拆除部分既均坐落於系爭土地內，被拆除之系爭建物部分不論舊
    有或增建均係因被告就系爭土地不能給付而被拆除，被告自應賠償原告所受損害
    。被告所辯增建部不應賠償云云，自非可採。原告因被告不能給付所得請求之金
    額為四百五十五萬一千五百七十二元，已如前述，扣除未給付之價金二百萬元，
    尚得請求二百五十五萬一千五百七十二元。從而，原告依買賣之法律關係請求被
    告應給付二百五十五萬一千五百七十二元，為有理由，應予准許。
三、兩造均陳明願供擔保，聲請宣告假執行或免為假執行，經核並無不合，爰分別酌
    定相當之擔保金額宣告之。
四、本案事證已臻明確，原告其餘系爭建物非如原告所稱全部拆除，應就未拆除部分
    再為鑑價（系爭建物縱有未拆除部分，與原告請求已拆除之損害賠償無涉）；買
    賣價金為六百七十萬元扣除鑑價四百五十五萬一千五百七十二元後，同前地段一
    一地號土地及其上一建號土地僅為二百十四萬八千四百八元，不甚合理（本件原
    告係依民法第二百二十六條第一項規定請求被告損害賠償，而非依同法第二百十
    五條第一項規定主張免除對待給付，其請求金額除系爭土地及系爭建物部分之價
    金外，尚包括係其買受後之利益，買賣價金扣除損害金額尚非當然等於其餘標的
    之價金，被告所稱同上地段一一地號及其上一建號建物價金過低不合理云云，純
    為誤解）等攻擊防禦方法，經本院審酌後，認已與本院所為上述判斷不生影響，
    爰不一一贅述，併此敘明。
五、據上論結，本件原告之訴為有理由，依民事訴訟法第七十八條、第三百九十條第
    二項、第三百九十二條第二項，判決如主文。
中　　　華　　　民　　　國　　九十三　　年　　　十　　　月　　 二十 　　日
                                臺灣桃園地方法院民事第一庭
                                               法      官  張天民
右為正本係照原本作成
如對本判決上訴，須於判決送達後廿日內向本院提出上訴狀
中　　　華　　　民　　　國　　九十三　　年　　　十　　　月　　 二十 　　日
                                               法院書記官  蔡紫凌
